【裁判字號】    99,訴,1715
【裁判日期】    991229
【裁判案由】    偽造文書等
【裁判全文】
臺灣高雄地方法院刑事判決              99年度訴字第1715號
公  訴  人  臺灣高雄地方法院檢察署檢察官
被      告  熊凱賢
上列被告因偽造文書等案件，經檢察官提起公訴（98年度偵字第
23647 號）暨移送併辦（99年度偵字第8904號），被告於準備程
序中就被訴事實為有罪之陳述，受命法官於聽取當事人之意見後
，本院合議庭裁定改由受命法官獨任進行簡式審判程序審理，判
決如下：
    主  文
熊凱賢犯寄藏贓物罪，處有期徒刑貳月，如易科罰金，以新臺幣
壹仟元折算壹日。又犯行使偽造私文書罪，處有期徒刑月，如
易科罰金，以新臺幣壹仟元折算壹日；如附表一編號1 所示偽造
之「王贊翔」署名共貳枚，均沒收之。又犯行使偽造私文書罪，
處有期徒刑肆月，如易科罰金，以新臺幣壹仟元折算壹日；如附
表一編號2 所示偽造之「王贊翔」署名共貳枚，均沒收之。應執
行有期徒刑捌月，如易科罰金，以新臺幣壹仟元折算壹日。如附
表一編號1 、2 所示偽造之「王贊翔」署名共肆枚，均沒收之。
    事  實
一、熊凱賢明知真實姓名、年籍均不詳、綽號「小李」之成年男
    子於民國（下同）98年7 月底某日，在其位於高雄市○○區
    ○○街42號9 樓901 室（下稱其明星街住處）所交付予其之
    「王贊翔國民身分證」、「王贊翔之健保卡」各1 張（均係
    王贊翔於98年7 月中旬某日，在設於高雄市○○區○○路與
    林森路口之「新樂園網咖」內遭不詳人士竊取），係屬來路
    不明之贓物，竟仍基於寄藏贓物之犯意，將上開國民身分證
    及健保卡寄藏於其明星街住處內。
二、嗣熊凱賢於寄藏上開王贊翔國民身分證及健保卡後，另基於
    行使偽造文書及詐欺取財之犯意，於98年8 月1 日某時許，
    持上開國民身分證、健保卡前往台灣大哥大股份有限公司（
    下稱台灣大哥大公司）設於高雄市○○○路214 之12號之門
    市店，向不知情之門市員工佯稱：其係王贊翔，欲補發行動
    電話門號0000000000之SIM 卡，並在台灣大哥大行動通信網
    路業務服務申請書上之「申請人簽章」欄位內，偽造「王贊
    翔」之簽名，而偽造上開申請書、同意書後，並連同上開國
    民身分證、健保卡出示予上開門市人員而行使之，使該門市
    之人員誤信其為申請人王贊翔本人，致陷於錯誤，因此交付
    行動電話門號0000000000號之SIM 卡1 枚，足生損害於王贊
    翔及台灣大哥大公司對於電信門號管理之正確性。
三、熊凱賢又基於行使偽造文書、詐欺取財及詐欺得利之犯意，
    於98年8 月2 日某時許，持上開王贊翔之國民身分證、健保
    卡前往威寶電信股份有限公司（下稱威寶公司）之門市店，
    向不知情之門市員工佯稱：其係王贊翔，並在威寶電信行動
    電話服務申請書、暢打專案同意書上之「申請人簽章」、「
    立同意書人簽章」欄位內，偽造「王贊翔」之簽名，而偽造
    上開申請書後，並連同上開國民身分證、健保卡出示予上開
    門市人員而行使之，使該門市之人員誤信其為申請人王贊翔
    本人，致陷於錯誤，因此交付行動電話門號0000000000號之
    SIM 卡1 枚，威寶公司亦提供該門號之行動通訊服務，足生
    損害於王贊翔及威寶公司對於電信門號管理之正確性。熊凱
    賢於取得行動電話0000000000號之SIM 卡後，自98年8 月2
    日起至同年8 月8 日止使用該SIM 卡對外聯繫通話共110 通
    ，合計電信費用共新台幣（下同）3397元，熊凱賢均未清償
    ，遂以此方式，詐得無償使用上開電信服務共3397元之不法
    利益。嗣於98年8 月9 日15時30分許，為警在其上開明星街
    住處內查獲，並扣得王贊翔之國民身分證、健保卡各1 張（
    業經警發還被害人）、台灣大哥大行動通信網路業務服務申
    請書、威寶電信行動電話服務申請書各1 份、行動電話門號
    0000000000號、0000000000之SI M卡各1 枚及附表二所示之
    物品。
四、案經王贊翔訴由高雄市政府警察局新興分局移送臺灣高雄地
    方法院檢察署檢察官偵查起訴。
    理  由
一、查本件被告熊凱賢所犯並非死刑、無期徒刑、最輕本刑為 3
    年以上有徒刑之罪或高等法院管轄第一審案件，而其於準備
    程式進行中，被告先就被訴事實為有罪之陳述，經法官告知
    簡式審判程式之旨，並聽取公訴人及被告之意見後，本院認
    適宜改行簡式審判程序，爰依刑事訴訟法第273 條之1 第1
    項、第284 條之1 規定，由本院合議庭以裁定由受命法官獨
    任行簡式審判程序審理，合先敘明。  
二、上揭犯罪事實，業據被告熊凱賢於本院審理時坦承不諱，核
    與證人即被害人王贊翔於警詢及偵查中之證述相符，並有移
    送機關搜索扣押筆錄、扣押物品目錄表、贓物認領保管單、
    王贊翔國民身分證及健保卡影本、台灣大哥大行動通信網路
    業務服務申請書、威寶電信行動電話服務申請書、暢打專案
    同意書、門號0000000000帳單費用明細表、門號0000000000
    、0000000000 之 通聯紀錄光碟各1 份、照片共10張在卷可
    稽（見警卷第9 至11、13至22、36、84至88；偵2 卷第13至
    26頁）。是本件被告之自白，經查與卷內積極事證相符，應
    堪採為論罪之證據。綜上所述，被告確有上開贓物、偽造文
    書、詐欺等犯行，事證明確，堪以認定，應予依法論科。
三、按行動電話服務申請書乃申請人親自或委由代理人提出，向
    電信公司表示願接受其上所載條款而申請行動電話門號之證
    明，性質上為私文書無疑，其上如附表所示之欄項，顯非單
    純作為辨識人別所用，自應由本人親自簽署，表徵其確實接
    受所載條款及申請門號之意思。其次依電信公司一般定型化
    契約之約定，行動電話門號SIM 卡之所有權仍屬於電信公司
    本身，卻得因私下之出售、轉讓行為而造成事實上所有權之
    移轉，再者，行動電話SIM 卡可供通訊使用，顯具有相當之
    財產價值，自屬刑法中詐欺取財罪之犯罪客體。被告假冒係
    王贊翔本人，擅自於如附表一所示之欄位內偽簽「王贊翔」
    之姓名，自屬偽造署名及偽造私文書之行為。是核被告上開
    事實一所為係犯刑法第349 條第2 項之寄藏贓物罪；事實二
    所為係犯同法第216 條、第210 條之行使偽造私文書罪、同
    法第339 條第1 項之詐欺取財罪；事實三所為係犯同法第
    216 條、第210 條之行使偽造私文書罪、同法第339 條第1
    項之詐欺取財罪、第2 項之詐欺得利罪。被告在如附表一編
    號1 、2 文書上偽造「王贊翔」署名之行為，均為偽造上開
    私文書之部分行為，而其偽造私文書後進而持以行使，偽造
    私文書之低度行為，應為行使偽造私文書之高度行為所吸收
    ，均不另論罪。又被告行使如附表一編號1 、2 之偽造私文
    書而詐得台灣大哥大、威寶電信門號SIM 卡共2 枚，並於詐
    得威寶電信門號SIM 卡時，已生可藉由該門號使用威寶電信
    通訊服務之財產上不法利益之結果，其詐欺得利犯行即屬既
    遂，被告嗣後陸續多次撥打使用前開威寶電信行動電話門號
    ，則係針對同一法益之密集性侵害，欠缺獨立之非價內涵，
    在刑法評價上均應視為數個舉動接續施行，合為包括之一行
    為予以評價。被告就上開事實二、三，係分別觸犯行使偽造
    私文書、詐欺取財罪名，事實三則尚另觸犯詐欺得利罪名，
    均屬一行為而觸犯數罪名，為想像競合犯，依刑法第55條規
    定，應分別從一重之行使偽造私文書罪處斷。又被告上開事
    實一、二、三所示犯行，犯意各別，行為互殊，應論以數罪
    併罰之。檢察官移送併辦之被告行使偽造文書等事實，與
    本件起訴書已載明之犯行，為同一案件之事實，本院自當併
    予審理。
四、爰審酌被告不思循正途取財，僅因貪圖一己之私利，而明知
    上開王贊翔之國民身分證及健保卡係來路不明之贓物，仍任
    意為犯罪事實所載之寄藏之犯行，惡性非淺，且寄藏後即冒
    用他人名義向電信公司申辦行動電話門號使用，行為實非正
    當，並違害社會經濟秩序，損及真正名義人、電信公司之權
    益，殊為不該，惟念被告犯後坦承犯行，態度尚可，復參以
    其犯罪時所採手段復屬平和，所得利益非鉅，兼衡其品行、
    智識程度、犯罪動機等一切情狀，就被告所犯上開3 罪，分
    別量處如主文所示之刑，並諭知如易科罰金之折算標準，且
    依法定其應執行之刑，以資儆懲。至如附表編號1 、2 所示
    偽造之「王贊翔」署名共4 枚，均為偽造之署名，併應依刑
    法第219 條之規定宣告沒收之。另被告偽造如附表所示之文
    書，均經被告行使而交付予他人，非屬被告所有，而寄藏之
    王贊翔國民身分證及健保卡，業經警發還被害人王贊翔領回
    ；，再如附表二所示之扣案物，均與本案上開犯行無關，自均不
予宣告沒收之，附此敘明。
據上論斷，應依刑事訴訟法第273 條之1 第1 項、第284 條之1
、第299 條第1 項前段，刑法第349 條第2 項、第216 條、第
210 條、第339 條第1 項、第2 項、第55條、第41條第1 項前段
、第51條第5 款、第219 條，刑法施行法第1 條之1 ，判決如主
文。
本案經檢察官盧葆清到庭執行職務。
中    華    民    國    99    年    12    月    29    日
                  刑事第五庭    法  官 劉美香
以上正本證明與原本無異。
如不服本判決應於收受送達後10日內向本院提出上訴書狀，並應
敘述具體理由；如未敘述上訴理由者，應於上訴期間屆滿後20日
內向本院補提理由書（均須按他造當事人之人數附繕本）「切勿
逕送上級法院」。
中    華    民    國    99    年    12    月    29    日
                                書記官 陳仙宜

附錄論罪科刑法條
中華民國刑法第216條
行使第210條至215條之文書者，依偽造、變造文書或登載不實事
項或使登載不實事項之規定處斷。

中華民國刑法第210條
偽造、變造私文書，足以生損害於公眾或他人者，處5年以下有
期徒刑。

中華民國刑法第339條
意圖為自己或第三人不法之所有，以詐術使人將本人或第三人之
物交付者，處5年以下有期徒刑、拘役或科或併科1仟元以下罰金
。
以前項方法得財產上不法利益或使第三人得之者，亦同。
前二項之未遂犯罰之。

中華民國刑法第349條
收受贓物者，處3 年以下有期徒刑、拘役或5 百元以下罰金。搬
運、寄藏、故買贓物或為牙保者，處5 年以下有期徒刑、拘役或
科或併科1 千元以下罰金。
因贓物變得之財物，以贓物論。

附表一：
┌──┬─────────┬──────────────────┐
│編號│名稱              │說明                                │
├──┼─────────┼──────────────────┤
│ 1. │「王贊翔」署名2枚 │台灣大哥大公司0000000000號行動通信網│
│    │                  │路業務服務申請書其申請人欄位        │
├──┼─────────┼──────────────────┤
│ 2. │「王贊翔」署名2枚 │威寶電信0000000000號行動電話服務申請│
│    │                  │書其申請人欄位、暢打專案同意書其立同│
│    │                  │意書人欄位中                        │
└──┴─────────┴──────────────────┘
附表二：
 ┌──┬─────────┬──┬─────────────┐
 │編號│物   品   名   稱 │數量│備                      註│
 ├──┼─────────┼──┼─────────────┤
 │ 1  │安非他命吸食器    │1個 │被告所涉施用第二級毒品罪嫌│
 │    │                  │    │，另行觀察、勒戒完畢      │
 ├──┼─────────┼──┼─────────────┤
 │ 2  │安非他命吸食鏟子  │3個 │同上                      │
 ├──┼─────────┼──┼─────────────┤
 │ 3  │安非他命吸食器吸管│1個 │同上                      │
 ├──┼─────────┼──┼─────────────┤
 │ 4  │夾鍊袋            │5個 │同上                      │
 ├──┼─────────┼──┼─────────────┤
 │ 5  │郵局存摺          │2本 │由檢察官另行分案調查中    │
 ├──┼─────────┼──┼─────────────┤
 │ 6  │印章（陳維德）    │1個 │同上                      │
 ├──┼─────────┼──┼─────────────┤
 │ 7  │威寶電信申請書    │6張 │同上                      │
 ├──┼─────────┼──┼─────────────┤
 │ 8  │台灣大哥大申請書  │17張│同上                      │
 ├──┼─────────┼──┼─────────────┤
 │ 9  │合作金庫銀行存摺  │1本 │同上                      │
 ├──┼─────────┼──┼─────────────┤
 │ 10 │第一銀行存摺      │1本 │同上                      │
 ├──┼─────────┼──┼─────────────┤
 │ 11 │郵局金融卡        │2張 │同上                      │
 ├──┼─────────┼──┼─────────────┤
 │ 12 │合作金庫金融卡    │1張 │同上                      │
 ├──┼─────────┼──┼─────────────┤
 │ 13 │第一銀行金融卡    │1張 │同上                      │
 ├──┼─────────┼──┼─────────────┤
 │ 14 │GUCCI袋子         │1個 │同上                      │
 ├──┼─────────┼──┼─────────────┤
 │ 15 │行動電話          │2具 │同上                      │
 ├──┼─────────┼──┼─────────────┤
 │ 16 │中華電信門號晶片卡│5枚 │同上                      │
 │    │（起訴書附表漏植，│    │                          │
 │    │應予補充）        │    │                          │
 └──┴─────────┴──┴─────────────┘

司法院資訊處製作；財團法人民間司法改革基金會備份。
